【裁判字號】    98,審重訴,59
【裁判日期】    980313
【裁判案由】    清償借款
【裁判全文】
臺灣臺北地方法院民事判決            98年度審重訴字第59號
原      告  華南商業銀行股份有限公司
法定代理人  甲○○
訴訟代理人  丁○○
被      告  乙○○
            丙○○
當事人間請求清償借款事件，經本院於中華民國98年2 月26日言
詞辯論終結，判決如下：
    主      文
被告乙○○應給付原告新台幣柒佰壹拾萬肆仟壹佰零壹元，及
如附表二所示之利息、違約金。如對被告乙○○之財產強制執行
無效果時，由被告丙○○給付之。
原告其餘之訴駁回。
訴訟費用新台幣柒萬壹仟陸佰捌拾陸元由被告負擔。
本判決原告勝訴部分，於原告以新台幣貳佰拾捌萬元或同面額
之中央政府建設公債九十年度甲類第一期債票為被告供擔保後，
得假執行。
原告其餘假執行之聲請駁回。
    事實及理由
甲、程序方面：
一、兩造業於貸款契約「共通條款」第十四條約定合意以本院為
    第一審管轄法院，有貸款契約在卷可稽，故本院自有管轄權
    ，合先敘明。
二、本件被告經合法通知，未於言詞辯論期日到場，核無民事訴
    訟法第三百八十六條所列各款情形，應依原告之聲請，由其
    一造辯論而為判決。
乙、得心證之理由：
一、原告主張：
  (一)被告乙○○於民國96年11月14日邀同被告丙○○為連帶保證
    人，向原告借用新台幣（下同）3,500,000元，約定借款期
    間自96年11月29日起至116年11月29日止，利息自96年11月
    29日起至97年5月28日止按原告定儲利率指數加年息0.05%
    機動計算；自97年5月29日起至98年11月28日止按原告之定
    儲利率指數加碼年息0.31%機動計算；上開期間屆滿後，改
    按原告之定儲利率指數加碼年息0.89%機動計算（目前為年
    息3.05%），以每一個月為一期，依年金法按月平均攤付本
    息。並約定若未按期清償者，其逾期清償在六個月以內者，
    按上開利率10%，超過六個月者，超過部分按上開利率20%
    計付違約金。詎被告乙○○自97年7月29日起即未依約繳息
    ，依貸款契約「共通條款」第八條第一項第一款約定，債務
    視為全部到期，被告即喪失期限利益。
  (二)被告乙○○又於96年11月14日邀同被告丙○○為連帶保證人
    ，向原告借用3,500,000元，約定借款期間自96年11月29日
    起至116年11月29日止，利息自96年11月29日起至97年5月29
    日止按年息2.48%固定計算；自97年5月29日起至98年11 月
    28日止按原告之定儲利率指數加碼年息0.16%機動計算；上
    開期間屆滿後，改按原告之定儲利率指數加碼年息0.89% 機
    動計算（目前為年息2.9%），以每一個月為一期，依年金法
    按月平均攤付本息。並約定若未按期清償者，其逾期清償在
    六個月以內者，按上開利率10%，超過六個月者，超過部分
    按上開利率20%計付違約金。詎被告乙○○自97年7月29 日
    起即未依約繳息，依貸款契約「共通條款」第八條第一項第
    一款約定，債務視為全部到期，被告即喪失期限利益。
  (三)被告乙○○再於96年11月14日邀同被告丙○○為連帶保證人
    ，向原告借用324,784元，約定借款期間自96年11月29日起
    至116年11月29日止，利息自96年11月29日起至97年5月29
    日止按年息2.48%固定計算；自97年5月29日起至98年11月28
    日止按原告之定儲利率指數加碼年息0.16%機動計算；上開
    期間屆滿後，改按原告之定儲利率指數加碼年息0.89%機動
    計算（目前為年息2.9%），以每一個月為一期，依年金法按
    月平均攤付本息。並約定若未按期清償者，其逾期清償在六
    個月以內者，按上開利率10%，超過六個月者，超過部分按
    上開利率20%計付違約金。詎被告乙○○自97年11月29日起
    即未依約繳息，依貸款契約第十一條第一項第一款約定，債
    務視為全部到期，被告即喪失期限利益。
  (四)上述借款屢向被告乙○○催討，均置之不理；而被告丙○○
    既為本債務之連帶保證人，自應與被告乙○○負連帶清償責
    任。為此本於消費借貸及連帶保證契約之法律關係，起訴請
    求被告連帶返還借款本息及違約金等語。並聲明：
  1.被告應連帶給付原告7,134,101元，及如附一表所示之利息
    、違約金。
  2.願供擔保以代釋明，請准宣告假執行。
二、被告未於言詞辯論期日到場，亦未提出書狀作何聲明或陳述
    。
三、原告主張如前一所述之事實，已據其提出貸款契約、放款交
    易明細查詢申請單、定儲利率指數變動明細表為證；被告經
    於相當時期受合法之通知，而於言詞辯論期日不到場，亦未
    提出準備書狀爭執，依民事訴訟法第二百八十條第三項準用
    第一項規定，視同對原告主張之前述事實為自認，自堪信原
    告主張被告有與其簽訂貸款契約且自97年間起即未依約繳款
    等節為真實。
四、然而，原告雖主張被告就如附表一編號1及編號2所示借款之
    利息、違約金利率，應以97年10月7日原告之定儲利率指數
    年息2.74﹪按原約定加碼數計算。惟查，依兩造間貸款契約
    「共通條款」第八條第一項第一款約定，被告對原告所負借
    款債務於97年7月29日未依約繳納本息時，即已視為全部到
    期，則其所負利息、違約金之債務，關於利率之計算自應按
    債務視為到期時原告之定儲利率加碼計算；是故，揆諸卷附
    之原告定儲利率指數變動明細表所載，自應以原告97年7 月
    7日時之定儲利率年息2.69﹪各加碼年息0.31%即年息3% （
    附表二編號1）及加碼年息0.16%即年息2.85%（附表二編號2
    ）計付利息、遲延利息，方與兩造間約定相符。是以，原告
    聲明請求依97年10月7日時之定儲利率指數加碼計算利息及
    違約金，超逾上開應准許部分，即屬無據，應予駁回。
五、再按數人負同一債務，明示對於債權人各負全部給付之責任
    者，為連帶債務；無前項之明示時，連帶債務之成立，以法
    律有規定者為限，民法第二百七十二條第一項、第二項定有
    明文。故保證人未明示對於主債務人之債務負連帶清償責任
    者，應僅成立普通保證，而無民法關於連帶債務規定之適用
    。卷查，依兩造間貸款契約之內容記載，被告丙○○係在連
    帶保證人、保證人之選項處勾選同意擔任本債務之保證人，
    而非連帶保證人。而原告又未能提出相關證據以證明其所述
    被告丙○○須負連帶責任乙節為可採信者，據此，原告與被
    告丙○○間當僅成立普通保證契約關係，被告丙○○既非連
    帶保證人，遂無須負連帶給付之責。準此，原告請求擔任普
    通保證人之被告丙○○負連帶清償責任，洵屬無據；又為符
    合保證債務之補充特性，爰由本院就原告之請求而為附條件
    之判決（民法第七百四十五條規定參照），至原告請求超逾
    上開部分，洵無足取，應予駁回。
六、從而，原告依消費借貸及保證契約請求被告給付借款如主文
    第一項所示，為有理由，應予准許。至超逾部分，則難謂有
    據，應予駁回。
七、訴訟費用之負擔：本件第一審裁判費為71,686元，應由被告
    負擔，爰確定如主文第二項所載。
丙、假執行之宣告：
    原告陳明願供擔保，聲請宣告假執行，經核其勝訴部份，合
    於法律規定，爰酌定相當之擔保金額宣告之；其餘假執行之
    聲請，因該部份訴之駁回而失所依據，應予駁回。
丁、結論：本件原告之訴為一部有理由，一部無理由，依民事訴
    訟法第三百八十五條第一項前段、第七十九條但書、第八十
    五條第一項前段、第三百九十條第二項，判決如主文。
中    華    民    國    98    年    3     月    13    日
                  民事第六庭  法  官  賴錦華
以上正本係照原本作成。
如對本判決上訴，須於判決送達後二十日之不變期間內，向本院
提出上訴狀。
中    華    民    國    98    年    3     月    13    日
                              書記官  張馨文


司法院資訊處製作；財團法人民間司法改革基金會備份。
